臺灣高等法院高雄分院刑事判決　　　　96年度上重訴字第12號
上　訴　人
即　被　告　甲○○○○○ ○○.
　　　　　　　Shah. La.
　　　　　 （
指定辯護人　楊譜諺　律師
上列上訴人因違反毒品危害防制條例等案件，不服臺灣高雄地方
法院95年度重訴字第61號中華民國96年2 月13日第一審判決（起
訴案號：臺灣高雄地方法院檢察署95年度偵字第11607 號），提
起上訴，本院判決如下：
     主  文
上訴駁回。
     事  實
一、甲○○○○○ ○○○○○ ○○○○○○○ ○○○○○（下稱SWARAN SINGH ） 與某
    真實姓名年籍均不詳、自稱「ALBER 」之成年男子，均係馬
    來西亞國籍人，因自稱「ALBER 」之成年男子，欲將海洛因
    私運輸進入臺灣地區，於民國（以下同）95年4 月24日晚間
    （起訴書誤載為95年4 月25日）某時，在泰國曼谷市「MAXI
    MINN」飯店，SWARAN SINGH所住宿之房間內，委託SWARAN S
    INGH將海洛因私運進入臺灣地區，當場除允諾負擔往返機票
    、住宿費用，且約定事成後，將給予報酬美金1,000 元，而
    SWARAN SINGH明知海洛因屬毒品危害防制條例第2 條第2 項
    第1 款所定之第一級毒品，亦係行政院依據懲治走私條例第
    2 條第4 項公告「管制物品項目及其數額」甲項第4 款所列
    之管制進口物品，未經許可，不得私運進入臺灣地區，竟應
    允之，並與「ALBER 」共同基於運輸第一級毒品及私運管制
    物品進口之犯意聯絡，先由「ALBER 」將已預先夾藏海洛因
    之行李箱1 只【海洛因係藏放於該行李箱左、右外殼夾板與
    內襯之夾層內，並以黑色膠帶包裹，左右夾層各放置11包，
    合計22包（合計驗餘淨重842.86公克，空包裝袋總重83.47
    公克，合計純質淨重598.94公克）】交付SWARAN SINGH，約
    定如闖關進入臺灣地區後，再由SWARAN SINGH依約在投宿之
    高雄市漢來大飯店房間內，將該裝有海洛因之行李箱交付不
    詳姓名年籍之成年人，並收取價金美金1 萬元。嗣於95年4
    月25日23時15分許，SWARAN SINGH搭乘中華航空公司CI-648
    號班機，自泰國曼谷，將前開海洛因私運進入臺灣高雄小港
    國際機場後，於通關之際，因該行李箱經X 光透視檢查，發
    現夾藏異物，為財政部高雄關稅局查驗人員查獲，再移由警
    方處理，並扣得前開海洛因22包（不含外包裝袋），「ALBE
    R 」所有與SWARAN SINGH共同犯本件所用之海洛因外包裝袋
    22個、行李箱1 只（含自行李箱卸下之夾板）、膠袋2 包（
    不含包裝袋）。
二、案經內政部警政署航空警察局高雄分局移送臺灣高雄地方法
    院檢察署檢察官偵查起訴。
     理  由
壹、證據能力部分：
一、按除法律另有規定外，實施刑事訴訟程序之公務員因違背法
    定程序取得之證據，其有無證據能力之認定，應審酌人權保
    障及公共利益之均衡維護，刑事訴訟法第158 條之4 定有明
    文。從而，除法律規定之法定證據使用禁止外，其他違背法
    定程序取得之證據，是否即應禁止使用，而無證據能力，在
    發現真實、法治程序等原則衝突調和下，並非全然劃上等號
    ，仍應審酌：(1)違背法定程序之情節、(2)違背法定程序時之
    主觀意圖、(3)侵害犯罪嫌疑人或被告權益之種類及輕重、(4)
    犯罪所生之危險或實害、(5)禁止使用證據對於預防將來違法
    取得證據之效果、(6)偵審人員如依法定程序有無發現該證據
    之必然性及(7)證據取得之違法對於被告訴訟上防禦不利益之
    程度等各種情形，以為認定證據能力有無之標準（詳刑事訴
    訟法第158 條之4 立法理由）。
二、查上訴人SWARAN SINGH被查獲後，於95年4 月26日上午10時
    30分製作警詢筆錄時，詢問人員雖曾依刑事訴訟法第95條之
    規定，告知被告得選任辯護人，惟當上訴人SWARAN SINGH表
    示欲選任辯護人時，詢問及通譯人員未待辯護人到場，即直
    接表示「到法院再講」等語，並逕行詢問被告之事實，業據
    本院當庭播放錄音帶勘驗屬實，有該勘驗筆錄可參（詳本院
    卷第35頁）。準此因上訴人SWARAN SINGH於受司法警察（官
    ）調查時，得隨時選任辯護人，且辯護人得於司法警察（官
    ）詢問被告時在場，並得陳述意見（刑事訴訟法第27條第1
    項、第245 條第2 項參照），是當上訴人SWARAN SINGH於警
    詢時表示欲選任辯護人時，國家機關須待辯護人到場，或提
    供上訴人SWARAN SINGH選任辯護人等相關資訊之協助，不得
    違反上訴人SWARAN SINGH意思而先為本案詢問。本件詢問人
    員於上訴人SWARAN SINGH表示欲選任辯護人時，竟直接表示
    「到法院再講」等語，並逕行詢問上訴人SWARAN SINGH，已
    違反上訴人SWARAN SINGH選任辯護人之權利，訴訟程序業已
    違法。爰審酌本件詢問人員無視於上訴人SWARAN SINGH已明
    確表示欲選任辯護人到場，竟仍違反其意思，故意在筆錄上
    記載上訴人SWARAN SINGH表示：「到法院再講」等語，已恣
    意侵害上訴人SWARAN SINGH選任辯護人之權利，影響所及，
    將使上訴人SWARAN SINGH防禦權受到極大損害，而上訴人SW
    ARAN SINGH係馬來西亞籍人，在不諳我國法律，且語言不通
    下，更須透過選任辯護人以確保其訴訟上之權利，然詢問人
    員為免等候費時，竟惡意侵害其權利，違背法定程序實屬重
    大，為導正其執法觀念，並兼顧上訴人SWARAN SINGH訴訟上
    防禦之權利，應認上訴人SWARAN SINGH於該次警詢中之陳述
    ，應無證據能力【因上訴人SWARAN SINGH該次之警詢中之陳
    述，業經認定無證據能力，是該次筆錄內容與播放錄音帶勘
    驗結果不符部分，是否無證據能力，即不再贅述，附此敘明
    】。
三、本判決所引用之其餘證據資料（詳後引之證據資料），其中
    傳聞證據部分，尚無刑事訴訟法第159 條之1 至第159 條之
    4 或其他規定之傳聞證據例外情形，因上訴人SWARAN SINGH
    及辯護人未聲明異議，依刑事訴訟法第159 條之5 第2 項規
    定，並審酌該證據作成之情況，認為適當，均得作為證據。
貳、實體部分：
一、上開於行李箱夾藏海洛因進口之事實，業據上訴人SWARAN S
    INGH於原審及本院審理中坦承不諱（見原審卷第166 頁第16
    行以下、第172 頁倒數第14行以下、96年4 月3 日本院準備
    程序筆錄、96年4 月23日本院審判筆錄），並有搜索扣押筆
    錄、扣押物品目錄表、扣押物品收據、高雄關稅局扣押貨物
    、運輸工具收據及搜索筆錄、查獲照片、託運資料、出境登
    記表、入出境資料、漢神實業開發股份有限公司95年5 月26
    日（95）漢安字第002 號函文在卷可稽（見警卷第16頁至第
    20頁、第27頁至第34頁，偵查卷第27頁，原審卷第49頁）。
    又扣案之粉末，經送驗後，確含有第一級毒品海洛因成分之
    事實，亦有法務部調查局95年6 月6 日調科壹字第22002334
    1 號鑑定通知書在卷可憑（見偵查卷第26頁）。上訴人SWAR
    AN SINGH雖另辯稱：不知行李箱裡面裝有海洛因毒品云云，
    惟觀之現場查獲相片（詳警卷第29頁至第30頁），扣案海洛
    因係藏放在行李箱左、右外殼夾板與內襯之夾層內，外觀並
    以黑色膠帶纏繞，上訴人SWARAN SINGH於收受行李箱時，既
    曾檢視該行李箱（見偵查卷第7 頁第1 行），當可輕易見到
    膠帶包裹之痕跡，並見到行李箱左右夾板已有膠帶包裹痕跡
    ，又上訴人SWARAN SINGH竟仍願意接受「ALBER 」先免費提
    供往返機票、住宿費用，且約定事成後，再收受美金1,000
    元之報酬，以上訴人SWARAN SINGH原係擔任業務員，每月收
    入約1,500 元馬幣，大約為5,00美金（見原審聲羈卷第14頁
    第5 行第9 行）而言，上開利益至少已超出上訴人SWARAN S
    INGH每月薪資所得達2 個月以上，獲利實為可觀，足徵上訴
    人SWARAN SINGH於收受行李箱時，應已知該行李箱內夾藏有
    毒品海洛因，故在風險考量下，始願以高報酬之方式，受託
    將該毒品私運進入臺灣地區，故認其自始即知悉是夾帶走私
    毒品海洛因，足証上訴人SWARAN SINGH有自泰國曼谷市運輸
    一級毒品即管制物品海洛因進口之行為。又辯護人於原審聲
    請傳訊證人「潘先生」及代上訴人SWARAN SINGH向臺中「GE
    ORGE」飯店訂房之人，並請求勘驗查獲光碟，及向「MAXIMI
    NN」飯店函詢上訴人SWARAN SINGH所有舊背包是否仍置於該
    飯店，惟因「潘先生」及代上訴人SWARAN SINGH向臺中「GE
    ORGE」飯店訂房之人，均無法確認其真實姓名年籍，無從傳
    訊，且因上訴人SWARAN SINGH前開自白核與事實相符，本件
    事證明確，上開勘驗及函詢事項，已無調查之必要，併此敘
    明。因上訴人SWARAN SINGH是當場檢查而查獲之現行犯，事
    證明確，其所辯係卸責之詞，不足採信，其犯行已堪認定。
二、按海洛因屬毒品危害防制條例第2 條第2 項第1 款所定之第
    一級毒品，亦係行政院依據懲治走私條例第2 條第4 項公告
    「管制物品項目及其數額」甲項第4 款所列之管制進口物品
    。上訴人SWARAN SINGH未經許可，自泰國曼谷市運輸管制進
    口物品即第一級毒品海洛因進入臺灣地區，已如前述，核其
    所為，係犯毒品危害防制條例第4 條第1 項之運輸第一級毒
    品罪及懲治走私條例第2 條第1 項之私運管制物品進口罪。
    上訴人SWARAN SINGH與自稱「ALBER 」之成年人間，有犯意
    聯絡及行為分擔，為共同正犯。又依卷內證據資料所稱「潘
    先生」之人，僅代上訴人SWARAN SINGH在高雄市漢來大飯店
    訂房，並無證據證明「潘先生」與上訴人SWARAN SINGH間，
    就前開犯行有所謀議或接觸，尚難認「潘先生」與上訴人SW
    ARAN SINGH係共犯關係，檢察官認「潘先生」亦係共犯，容
    有誤會，附此敘明。上訴人SWARAN SINGH為供運輸第一級毒
    品之目的而持有毒品，其持有毒品之低度行為，應為運輸之
    高度行為所吸收，不另論其運輸毒品罪。上訴人SWARAN SIN
    GH以一行為，同時觸犯構成要件不相同之上開2 罪，為一行
    為觸犯數罪名之想像競合犯，應依刑法第55條前段規定，從
    一重之運輸第一級毒品罪論處。又就共犯規定而言，刑法第
    28條雖將「實施」修正為「實行」，惟參照修正理由之說明
    ，因上訴人SWARAN SINGH與自稱「ALBER 」之成年男子均成
    立共同正犯，新舊法律之變更對上訴人SWARAN SINGH而言並
    無有利不利之情形，自無新舊法比較之必要。另想像競合犯
    部分，因修正後刑法第55條但書係科刑之限制，僅為法理之
    明文化，非屬法律之變更，毋庸為新舊法之比較適用，應逕
    適用裁判時之新法（最高法院95年5 月23日95年度第8 次刑
    事庭會議決議、同院95年9 月14日95年度第5 次刑事庭臨時
    庭長會議參照），亦附此敘明】。
三、按上訴人SWARAN SINGH行為後，前於94年2 月2 日修正公布
    之刑法，已於95年7 月1 日施行（95年7 月1 日修正施行前
    之刑法，下稱修正前法律）。刑法修正後，第2 條第1 項「
    行為後法律有變更者，適用行為時之法律。但行為後之法律
    有利於行為人者，適用最有利於行為人之法律」之規定，係
    規範行為後法律變更所生新舊法律比較適用之準據法，於新
    法施行後，自應適用上開規定，為「從舊從輕」之比較；又
    比較新舊法時，應就罪刑有關之共犯、未遂犯、想像競合犯
    、牽連犯、連續犯、結合犯，以及累犯加重、自首減輕暨其
    他法定加減原因（如身分加減）與加減例等一切情形，綜其
    全部罪刑之結果而為比較後，再適用有利於行為人之法律處
    斷，而不得一部割裂分別適用不同之新舊法（最高法院24年
    度上字第4634號、29年度上字第964 號判例意旨、最高法院
    95年度第8 次刑事庭會議決議參照）。經將新舊法比較如下
    ：
（一）毒品危害防制條例第4 條第1 項之運輸第一級毒品罪，法
      定刑罰金部分，依修正後刑法施行法第1 條之1 、修正後
      刑法第33條第5 款之規定，所得科處之最高額為新臺幣1,
      000 萬元，最低為新臺幣1,000 元，惟依上訴人SWARAN S
      INGH行為時之罰金罰鍰提高標準條例第1 條前段、修正前
      刑法第33條第5 款規定，本罪之罰金刑折算為新臺幣後，
      最高額雖與新法相同，惟最低額舊法較低，比較修正前後
      之刑罰法律，修正前之法律對上訴人SWARAN SINGH較為有
      利。
（二）懲治走私條例第2 條第1 項之私運管制物品進口罪，法定
      刑罰金部分，依修正後刑法施行法第1 條之1 、修正後刑
      法第33條第5 款之規定，所得科處之最高額為新臺幣300
      萬元，最低為新臺幣1,000 元，惟依上訴人SWARAN SINGH
      行為時之罰金罰鍰提高標準條例第1 條前段、修正前刑法
      第33條第5 款規定，本罪之罰金刑折算為新臺幣後，最高
      額雖與新法相同，惟最低額舊法較低，比較修正前後之刑
      罰法律，修正前之法律對上訴人SWARAN SINGH較為有利。
    綜上法律修正前、後之整體比較，揆諸前揭最高法院決議及
    修正後刑法第2 條第1 項之「從舊從輕」原則，以舊法對上
    訴人SWARAN SINGH較為有利，自應適用修正前之法律刑法及
    罰金罰鍰提高標準條例等相關規定。
四、原審適用毒品危害防制條例第4 條第1 項、第18條第1 項前
    段、第19條第1 項，懲治走私條例第2 條第1 項、第11條，
    刑法第11條、第28條、第55條、第37條第1 項規定，並審酌
    上訴人SWARAN SINGH為貪圖利潤，竟受「ALBER 」之託，運
    輸、私運第一級毒品海洛因入境臺灣，其走私毒品淨重達84
    2.86公克，（合計純質淨重598.94公克），若全數流通市面
    ，將造成毒品氾濫，使多數人遭受毒品所害，不僅戕害國民
    健康，且對社會治安影響甚鉅，惡害非輕，行為實有可議之
    處，惟念其在臺並無前科，有臺灣高等法院被告前案紀錄表
    可參，犯後於審判中已坦承犯行，毒品入境臺灣後即被查獲
    ，尚未擴散危害他人等一切情狀，量處無期徒刑，並依刑法
    第37條第1 項規定，併予宣告褫奪公權終身。扣案之第一級
    毒品海洛因22包（均不含包裝袋），經送驗後，確含有海洛
    因成分，有法務部調查局前開鑑定通知書可稽，因係屬毒品
    ，依毒品危害防制條例第18條第1 項前段規定宣告沒收銷燬
    之。又扣案之包裝袋22個，係用於包裹毒品，防其裸露、潮
    濕，便於攜帶運輸；及行李箱1 只（含自行李箱卸下之夾板
    ）、膠袋2 包（不含包裝袋，該膠帶拆除後係置於海關所提
    供之2 個包裝袋內），均屬「ALBER 」所有供共同犯運輸第
    一級毒品所用之物，應依同條例第19條第1 項規定宣告沒收
    之。另法務部調查局前開鑑定通知書，雖記載海洛因22包係
    以2 大袋包裝，惟該2 大包裝袋係查獲機關所提供用以包裝
    查獲物品，爰不宣告沒收之。又運輸代價1,000 元美金部分
    ，因上訴人SWARAN SINGH尚未收受而未取得，亦不宣告沒收
    。又說明「ALBER 」所提供之往返機票、住宿費用部分，因
    同條例第19條第1 項係規定沒收因犯罪所得之財物，並不及
    於因犯罪所得之利益，不另宣告沒收之理由。經核原判決認
    事用法並無不合，量刑亦屬適當，上訴人SWARAN SINGH上訴
    否認知情行李箱內有放毒品及指摘原判決量刑過重，為無理
    由，應予駁回。
據上論斷，應依刑事訴訟法第368 條，判決如主文。
本案經檢察官林應華到庭執行職務。
中　　華　　民　　國　　96　　年　　5 　　月　　 7 　　日
            刑事第六庭審判長  法  官  王憲義
                              法  官  李璧君
                              法  官  張盛喜
以上正本證明與原本無異。
如不服本判決應於收受本判決後10日內向本院提出上訴書狀，其
未敘述上訴理由者，並得於提起上訴後10日內向本院補提理由書
狀（均須按他造當事人之人數附繕本）「切勿逕送上級法院」。
中　　華　　民　　國　　96　　年　　5 　　月　　7 　　日
                              書記官  林明威
附錄本判決論罪科刑法條：
毒品危害防制條例第4 條
製造、運輸、販賣第一級毒品者，處死刑或無期徒刑；處無期徒
刑者，得併科新臺幣1 千萬元以下罰金。
製造、運輸、販賣第二級毒品者，處無期徒刑或7 年以上有期徒
刑，得併科新臺幣7 百萬元以下罰金。
製造、運輸、販賣第三級毒品者，處5 年以上有期徒刑，得併科
新臺幣5 百萬元以下罰金。
製造、運輸、販賣第四級毒品者，處3 年以上10年以下有期徒刑
，得併科新臺幣3 百萬元以下罰金。
製造、運輸、販賣專供製造或施用毒品之器具者，處1 年以上7
年以下有期徒刑，得併科新臺幣1 百萬元以下罰金。
前5 項之未遂犯罰之。
懲治走私條例第2條
私運管制物品進口、出口逾公告數額者，處7 年以下有期徒刑，
得併科新臺幣3 百萬元以下罰金。
前項之未遂犯罰之。
第1 項所稱管制物品及其數額，由行政院公告之。
